臺灣高等法院臺中分院刑事判決　　　　　　　　　九十二年度上易字第二○五六號
　　上　訴　人　臺灣台中地方法院檢察署檢察官
　　被　　　告　己○○
右上訴人因被告詐欺案件，不服臺灣臺中地方法院九十一年度易字第二一０六號中華
民國九十二年八月十四日第一審判決（起訴案號：臺灣臺中地方法院檢察署九十一年
度調偵字第一六一號），提起上訴，本院判決如左：
      主  文
上訴駁回。
      理  由
一、公訴意旨略以：被告己○○與鍾育全（經原審法院另案判決無罪，現上訴本院另
    案審理中）係夫妻關係，二人皆為補習業者，對補習班開設之手續甚為熟悉，共
    同在台中市○○路二二號二樓開設東華文教事業機構加盟部（育林文化事業有限
    公司代表人為鍾育全），於民國（下同）八十七年間，徵得不知情之台中市私立
    東華文理短期補習班（下稱東華補習班）負責人楊嚴森（業經檢察為不起訴處分
    ）授權使用服務標章（專利商標），並提供各加盟分部使用之機會，竟意圖為自
    己不法之所有，基於共同詐欺之故意，利用一般人對補習班開班手續不甚瞭解之
    機會，且利用授權其使用服務標章之東華補習班為中部知名之補習班，較易取得
    一般人信任之情形，於報紙刊登廣告，以東華加盟輔導中心名義，招攬不特定人
    與其簽約加入台中東華連鎖加盟體系開設補習班，明知其加盟輔導中心並無自編
    之教材，亦無師資培訓能力，且明知其與各學區教育界人士亦不如其所自誇之良
    好，更明知其不可能向各學區教育界人士取得在校學生名單，竟於八十七年四月
    下旬，在報紙刊登廣告宣傳其加盟輔導中心可以提供「師資培訓」、「教材編定
    」之輔導，並陸續於八十七年五月二日在台中市○○路二二號二樓東華加盟部向
    乙○○、甲○○，八十七年五月三日在彰化市○○路二號救國團向壬○○，八十
    七年五月六日在上址東華加盟部向丙○○、癸○○、辛○○、丁○○召開「加盟
    說明會」時，以口頭或書面之方式偽稱其加盟體系規模組織龐大，有專人協助各
    加盟分部編訂教材，並提供其所培訓之師資，有「自編教材，家長較信服」、「
    師資由班本部協助負責招募、訓練、試教、簽約及分派」，且偽稱其在各學區教
    育界關係如何良好，不僅可以介紹各學區教育界人士及老師與丙○○、癸○○、
    辛○○、丁○○等人認識，且可輕易取得各學區之在校學生名單，免費提供各加
    盟分部拓展業務，甚至向甲○○宣稱可以介紹台中縣中平國中訓導主任參與經營
    加盟之補習。嗣於庚○○看到報紙自行至上址東華加盟部找被告洽談加盟事宜時
    ，被告己○○亦以上述自編教材、師資培訓、介紹學區教育界人士認識、免費提
    供學區學生名單等詞，誘使庚○○同意加盟。乙○○等人見其「東華」之名號響
    亮，言語充滿自信，宏規遠擘，乃深信不疑，陷於錯誤而同意陸續於八十七年五
    、六月間與被告簽訂「東華文教事業機構連鎖加盟合約書」，並交付告訴狀附表
    所示之財物予被告。被告己○○又基於同一詐欺之故意，於八十七年五、六月間
    ，分別陪同丙○○、壬○○、乙○○前往台中縣烏日鄉○○村○○路○段二六七
    號、彰化縣彰化市○○路七九之一號、台中縣沙鹿鎮○○路一五二之一號班址時
    ，明知台中縣沙鹿鎮班址建築物有部分為違章建築，烏日鄉班址主體建物且為無
    使用執照之老舊建築物，彰化縣彰化市班址則位於工業區內，均無法申請補習班
    設立登記，竟為使丙○○、壬○○、乙○○儘速同意簽訂加盟合約書，故意隱匿
    上述無法立案登記之事實，聲稱立案登記沒有問題云云，使丙○○、壬○○、乙○○陷於錯誤，同意於上述地點加盟開班。被告己○○與癸○○等人簽約時，又
    基於同一詐欺故意，明知台中縣大甲鎮、彰化縣彰化市及台中市（原東華補習班
    ）均已登記設立有東華補習班，依補習班設立及管理規則第八條第二項規定同一
    性質之補習班，在同一直轄市或縣（市）區域內，不得使用相同之名稱，竟仍於
    上述加盟合約書中載明協助癸○○等人以「東華文教事業機構某某分部」之名稱
    取得合法證照及招生，亦使癸○○等人陷於錯誤。又被告己○○與甲○○簽約時
    ，復基於同一詐欺之故意，為誘使甲○○同意簽約加盟，明知台中縣潭秀學區已
    有東華補習班分部，竟仍於加盟合約書加註記載「本契約保留潭秀學區壹年不設
    分部」，答應甲○○可於一年內在潭秀學區開設東華補習班，使甲○○陷於錯誤
    。又被告己○○與辛○○簽約時，亦基於同一詐欺故意，為誘使辛○○同意簽約
    加盟，明知台中市東華補習班有辦理國中部之招生業務且收費較低，竟仍於加盟
    契約書第十條第五款約定「班本部絕不在學區內從事相關業務招生行為」，使辛○○陷於錯誤。嗣丙○○、壬○○、乙○○、癸○○、庚○○、甲○○、辛○○
    、丁○○等人於簽約並陸續交付加盟商標使用費、履約保證金後，始發現被告己○○之「東華加盟輔導中心」只有極少量之自編教材，亦無專人協助丙○○等人
    自編教材，師資亦多為臨時糾集無經驗之老師，且無其所稱在各學區關係良好之
    人脈，亦未介紹各學區教育界人士與丙○○等人認識，也未提供各學區在校學生
    名單，甚至要求丙○○等人支付費用購買各學區在校學生名單，更未介紹台中縣
    中平國中訓導主任加入甲○○經營之補習班。而甲○○於申請設立登記時亦發現
    根本無法以「東華文教事業機構某某分部」名義立案登記，甲○○也發現潭秀學
    區已設立有東華補習班，根本不能再設立東華補習班，辛○○亦因班本部之國中
    業務重疊，造成業務推展困難，另丙○○、壬○○、乙○○並因班址有上述違章
    建築或位於工業區等原因無法立案登記，導致壬○○、乙○○、丙○○分別遭彰
    化縣政府及台中縣政府主管機關罰鍰或停止使用或限期改善等處分，壬○○甚至
    遭東華補習班負責人提出違反公平交易法之告訴，被告對丙○○等人之困境亦置
    之不理，且未先告知即搬離台中市○○路二二號二樓辦公室，因認被告己○○涉
  有刑法第三百三十九條第一項之詐欺取財罪嫌等語。
二、按犯罪事實應依證據認定，無證據不得認定犯罪事實；又不能證明被告犯罪者，
    應諭知無罪之判決，刑事訴訟法第一百五十四條第二項、第三百零一條第一項分
    別定有明文。又認定不利於被告之事實，須依積極證據，苟積極證據不足為不利
    於被告事實之認定時，即應為有利於被告之認定，更不必有何有利之證據；又認
    定犯罪事實所憑之證據，並不以直接證據為限，即綜合各種間接證據，本於推理
    作用，為認定犯罪事實之基礎，如無違背一般經驗法則，尚非法所不許；又告訴
    人之告訴，係以使被告受刑事訴追為目的，是其陳述是否與事實相符，仍應調查
    其他證據以資審認；又刑法第三百三十九條第一項詐欺罪之成立，以意圖為自己
    或第三人不法所有，以詐術使人將本人或第三人之物交付為要件。所謂以詐術使
    人交付，必須被詐欺人因其詐術而陷於錯誤，若其所用方法，不能認為詐術，亦
    不致使人陷於錯誤，即不構成該罪。以上最高法院三十年上字第八一六號、四十
    四年臺上字第七Ｏ二號、五十二年台上字第一三００號、四十六年台上字第二六
    ０號有分別著有判例可資參照。
三、本件公訴人認被告涉有詐欺犯行，無非據告訴人甲○○、乙○○、壬○○、丙○○、癸○○、辛○○、丁○○、庚○○等人於偵查中之指訴，並有卷附報紙廣告
    乙份、加盟說明資料一冊、加盟說明書八份、租賃契約書三份、台中縣政府與彰
    化縣政府相關函文、台中縣警察局清水分局改善通知書、台中縣補習班公共安全
    檢查紀錄表，及廣告宣傳海報及廣告宣傳手冊各乙冊可參為其論據。惟訊據被告
    堅詞否認詐欺取財犯行，辯稱：伊在台中市○○路二二號二樓開設東華文教事業
    加盟部，由伊妻鍾育全協助，八十七年五月間，伊向乙○○、甲○○、壬○○、
    丙○○、癸○○、辛○○、丁○○、庚○○以書面或口頭說明加盟體系規模組織
    龐大，有專人協助各加盟分部編定教材並提供培訓師資，有自編教材家長較信服
    ，師資由班部協助負責招募、訓練、試教、簽約及分派，只說可以介紹退休學區
    老師給乙○○等人認識，沒有說要免費提供在校名單，也沒有向甲○○說可以介
    紹台中縣中平國中訓導主任參加經營加盟補習班，伊係說伊與教育界關係還不錯
    ，因伊從事補習教育十餘年，加上伊育林教育加盟體系作得很成功，教育界認識
    伊的人很多，後來乙○○等八人均與伊簽訂東華文教事業機構連鎖加盟合約書，
    伊係經東華補習班負責人楊嚴森授權使用服務標章及輔導加盟店，乙○○等人加
    盟須繳交商標使用費新台幣（下同）六十萬元，此部分由伊與東華補習班負責人
    楊嚴森平分，履約保證金五十萬元，分三年繳交，乙○○等人大部分只繳交第一
    期履約保證金，全交給楊嚴森，另每月須繳交權利金二萬五千元，此部分係伊服
    務加盟補習班代價，乙○○等人均未繳交，伊每月要派人作招生輔導、教學輔導
    等二十五項工作，簽約後伊有提供補習班教材及師資，伊在說明會即強調工業區
    、礦業區、農業區、第一類住宅區不可以開設補習班，伊二次陪壬○○至彰化市
    ○○路看設班地點，第一次伊知道是工業區，即說不可以，隔一、二星期係壬○○之夫打電話向伊說設班地點即將變更為住商混合區，伊再去看一次，整條均為
    商店街，設班地點對面為銀行，壬○○之夫又拿報紙給伊看，報紙上記載要公告
    變住商混合區計劃，伊建議壬○○之夫至縣政府工務局瞭解，後來壬○○之夫自
    己說沒問題，訂約時伊不在場，伊亦不知台中縣烏日鄉○○路○段二六七號房屋
    沒有使用執照，如果知道伊不會讓伊妻擔任租約保證人，因沒有使用執照不可申
    請開設補習班，另伊係至清水鎮○○○道前往沙鹿鎮乙○○預定開班地點看一下
    ，但沒有進去，伊未陪乙○○去看屋，不知設班地點有違章建築，伊亦不知大甲
    鎮、彰化市、潭子鄉已有別家補習班使用東華補習班標章等語。
四、經查：(一)、被告曾於八十七年五、六月間，與告訴人乙○○、甲○○、壬○○、
    丙○○、癸○○、辛○○、丁○○、庚○○簽訂東華文教事業機構連鎖加盟合約
    書，約定告訴人得以東華文教事業機構某某分部對外經營補習業務，簽約時告訴
    人須繳交商標使用費六十萬元予被告，作為合約期限內之商標使用費，約滿若續
    約，不須再繳交此項費用，另須繳交履約保證金五十萬元，分三期繳付，合約期
    滿時，若不續約，又無違約事項或其他狀況者，無息退還，每月還須繳交包括商
    標使用、廣告、文宣、招生等費用之權利金二萬五千元，於合約有效期間，被告
    授權告訴人得在其加盟店內使用東華文教事業機構之服務標章，及提供經營知識
    、技術或資料及師資教材等情，雖有東華文教事業機構連鎖加盟合約書、授權書
    及支票等影本附卷可稽。惟被告確於八十七年四月七日，代表育林文化事業有限
    公司與東華補習班（負責人楊嚴森）訂立合作契約書，由東華補習班授權被告使
    用第00000000號「東華及圖」之服務標章，以經營東華升高中（國一、
    二、三）之連鎖加盟部事宜，授權期間自八十七年四月一日起至九十七年三月三
    十一日止，雙方同意對於加盟者應收取加盟金六十萬元，履約保證金六十萬元及
    自八十七年九月起按月收取權利金二萬八千元，其中加盟金由雙方各得二分之一
    ，履約保證金由東華補習班收取，但應簽同額本票交被告收執，俟加盟契約期滿
    或終止，加盟者無違約或其他損害時無息返還被告，每月權利金則由東華補習班
    分得一萬二千元，被告分得一萬六千元等情，亦有合作契約書影本在卷足憑（見
    偵字第八六一號偵查卷第八十八頁），參以證人即東華補習班負責人楊嚴森於原
    審證稱：伊有授權被告使用東華補習班服務標章對外招攬加盟補習班，沒有地區
    限制，被告自己會培訓師資及編列講義，如師資不夠或講義短缺，會請東華補習
    班國中部支援，伊為台碩出版社股東，被告曾向台碩出版社購買參考書，台碩出
    版社應該只供應補習班，在坊間買不到，伊不知彰化市、大甲鎮、潭子鄉有東華
    補習班分部，亦未授權他人在該三處使用服務標章等語（見原審卷第二宗第七十
    七至八十頁），足徵被告所辯不知大甲鎮、彰化市、潭子鄉已有別家補習班使用
    東華補習班標章等語應屬可信。(二)、被告與告訴人等簽訂之東華文教事業機構連
    鎖加盟合約書，係約定告訴人等須於簽約後一個月內，自行取得設班地點合法使
    用權，以東華文教機構某某分部名稱對外營業，且須於加盟第一年內，依法取得
    政府許可之補習班執照，被告僅負有協助取得合法證照之義務，並非告訴人得以
    東華補習班某某分部立案登記。又告訴人丙○○、壬○○、乙○○係分別取得坐
    落台中縣烏日鄉○○路二六七號、彰化縣彰化市○○路七九之一號及台中縣沙鹿
    鎮○○路一五二之一號房屋，作為加盟補習班設班地點，上述設班地點固因未經
    核准立案，或未經申請核准使用執照用途變更，或未設緊急照明設備及避難器具
    ，經主管機關限期改善或勒令停止使用，有台中縣政府函、彰化縣政府函及檢查
    紀錄表等影本在卷足考。然而，證人即出租人賴何秀鳳於原審證稱：伊親自訂約
    將台中縣烏日鄉○○路二六七號房屋租予丙○○，丙○○說要開設補習班，伊不
    知保存登記及使用執照，該房屋有增建後面廚房，出租時有拆除等語（見原審卷
    第二宗第二十二至二十四頁），且依告訴人丙○○提出之公證書影本記載，出租
    人賴何秀鳳並不識字，是否知悉該房屋有無使用執照或保存登記，並告知被告或
    告訴人丙○○，顯非無疑，況依常情，被告如確知該房屋欠缺使用執照，無法申
    請補習班立案登記，焉會由其妻鍾育全作為該房屋租賃契約之連帶保證人，而使
    之負連帶保證責任？另證人即告訴人壬○○之夫陳建宏於原審法院另案八十八年
    度訴字第一七五０號返還商標使用費事件審理時，並證稱：彰化市○○路七九之
    一號房屋坐落地點半年內可由工業區變更為商業區這句話是伊向被告講的，當時
    伊等雙方急著成立加盟店，伊從報紙看到該地要由工業區變為商業區才告訴被告
    等語，有審判筆錄影本在卷可按（見原審卷第一宗第一九０頁），亦徵被告此部
    分所辯非無可信。告訴人丙○○、壬○○、乙○○與被告簽訂之加盟合約，既已
    約定告訴人丙○○、壬○○、乙○○須自行取得設班地點合法使用權，依法取得
    政府許可之補習班執照，被告僅負有協助取得合法證照之義務，自不能以告訴人
    丙○○、壬○○、乙○○覓得之設班地點無法立案登記，即據以推定被告有施用
    詐術情事。(三)、被告確曾提供各加盟補習班教材及師資，亦有被告所提新世紀國
    中英文第一、三、五冊、台碩出版社出版發行國一上國文Ａ、認識台灣歷史上篇
    、認識台灣地理上篇、認識台灣社會上篇、英文Ａ、數學Ａ、各校月考試題彙編
    及超優補教事業機構編印超優國小數學四年級暑假教材、四下第一次月考範圍、
    育林文化事業有限公司國小數學三、四、五年級暑假教材足稽（見原審卷第二宗
    第一０一至一二一頁），質之告訴人甲○○於原審並供稱：一開始被告有自編教
    材幾本給伊，後來因編輯部門裁撤，拿坊間參考書給伊用，老師有給伊二個，均
    為數學老師，一個教國小，一個教國中，其中一個教二個月，被告即叫伊解聘，
    說要補給伊，結果沒有補等語（見原審卷第一宗第四十頁）；告訴人丙○○於原
    審供稱：被告派二個老師給伊，一個只有高中畢業，一個可能大學畢業，僅提供
    一般坊間買得到之教材等語（見原審卷第一宗第二五五頁）；告訴人癸○○於原
    審供稱：被告推薦五、六個老師至伊處，但均不適合，教材只給自編兒童美語，
    僅數單元，國中英文亦只幾課，其餘均係坊間教材等語（見原審卷第一宗第二五
    五頁）；告訴人辛○○於原審供稱：被告提供教材由班本部自編的僅只一小部分
    ，其餘均係坊間教材，提供四、五個老師給伊，伊有聘請教課，另提供學校名單
    給伊，向伊收取一萬八千五百元等語（見原審卷第一宗第二五六頁）；告訴人丁○○於原審供稱：被告在招攬加盟時，未將所有教材陳列提供參考，伊招生後，
    僅能配合被告提供的普通教材，結果家長質疑沒有東華補習班教材，被告有提供
    一個老師給伊，伊只聘一年，家長反應不好等語（見原審卷第一宗第二五六頁）
    。至被告所提供加盟補習班之教材及師資是否合於約定，雙方認知不同，另有否
    介紹學區教育界人士及老師與告訴人認識，並提供學區在校學生名單，亦非加盟
    契約主要內容，應屬債務有無完全給付問題，其餘告訴人甲○○指述被告宣稱可
    介紹中平國中訓導主任參予加盟補習班之經營，與常理乖違，而告訴人辛○○設
    班地點為台中市○○路○段十五號，尚無任何事證足資證明其因與東華補習班國
    中業務重疊，致業務推展困難，均不能遽爾認定被告於招攬加盟之初，即具詐欺
    取財犯意。(四)、被告與告訴人所簽訂之加盟合約書，係約定簽約時告訴人須繳交
    商標使用費六十萬元，另分三期繳交履約保證金五十萬元，其中商標使用費由被
    告與東華補習班各得二分之一，履約保證金由東華補習班收取，已如前述，依告
    訴狀附表二所載，告訴人丙○○共已支付商標使用費六十萬元，履約保證金十五
    萬元（另二張金額各為十五萬元及二十萬元之履約保證金支票未到期）；告訴人
    壬○○支付商標使用費三十萬元（另一張金額三十萬元之商標使用費支票、一張
    金額二十萬元之履約保證金支票退票，二張金額各為十五萬元之履約保證金支票
    未到期）；告訴人乙○○支付商標使用費六十萬元，履約保證金二十萬元；告訴
    人癸○○支付商標使用費三十萬元（另一張金額十萬元之履約保證金支票未到期
    ）；告訴人庚○○支付商標使用費六十萬元，履約保證金二十萬元；告訴人甲○○支付商標使用費六十萬元，履約保證金十五萬元（另二張金額各為十五萬元、
    二十萬元之履約保證金支票未到期）；告訴人辛○○支付商標使用費六十萬元（
    另一張金額二十萬元之履約保證金支票退票）；告訴人丁○○支付商標使用費六
    十萬元（另一張金額二十萬元之履約保證金支票，由被告存入兌現，二張金額各
    為十五萬元之履約保證金支票未到期），被告實際取得之商標使用費雖達二百十
    萬元（另為告訴人丁○○存入票款二十萬元，剩一百九十萬元，其餘商標使用費
    及履約保證金係轉交東華補習班負責人楊嚴森），但被告除為該加盟事業支出廣
    告費用四十五萬五千八百三十元（見附卷被告所提奇星廣告有限公司請款單、結
    帳明細表及中國時報、聯合報、自由時報分類廣告收據影本），及支出簡章、卡
    片、贈品等文宣費用（見卷附被告所提訂貨請款估價單、出貨驗收單等影本），
    委託超優數學謝芳智編列國小數學之報酬（此部分業經謝芳智於原審法院九十年
    度上字第二０一號返還商標使用費事件準備程序中供明，見卷附被告於原審所提
    準備程序筆錄影本）外，還須支付人事費用、加盟本部租金、水電費等，自難認
    有不法所有意圖。
五、綜上所述，本件應屬債務有無完全給付之民事糾葛，被告所為尚與詐欺取財罪之
    構成要件有間，不能令負詐欺取財罪責。此外，本院又查無其他積極證據，足證
    被告有何詐欺取財犯行，揆諸前揭法條及判例意旨說明，被告犯罪不能證明，原
    審因依刑事訴訟法第三百零一條第一項，判決被告無罪之諭知，核無不當，檢察
    官猶執陳詞以：(1)、被告既然明知其與楊森嚴訂立合作契約書未約定由楊嚴森之
    東華補習班供應師資及教材，卻於招攬告訴人加盟時，向告訴人誆稱可以提供東
    華補習班自編之教材及培訓之師資，致告訴人陷於錯誤與其簽訂加盟合約書，事
    後始臨時蒐集購買現成教材及編訂極少量之教材，並臨時招募極少數無經驗且非
    東華補習班預先培訓之師資，提供給告訴人，以為敷衍，所為顯屬使用詐術。(2)
    、前述詐欺之事實，迭經告訴人等指述在卷（本案偵字第九六一號偵查卷及台灣
    台中地方法院鍾育全詐欺案卷），鍾育全與楊嚴森簽訂之授權書及被告與楊嚴森
    簽訂之合作契約書，均未載明由楊嚴森之東華補習班提供師資及教材供被告二人
    招攬加盟；卷內被告提出之教材，其中新世紀國中英文一、三、五冊只提供一部
    份與告訴人，當初並未裝訂成冊，育林公司、台碩、超優品牌之教材更是現成市
    售書籍，尤非東華補習班自編之教材；卷附被告提出應徵師資之報紙廣告，其廣
    告應徵之報名日期分別為八十七年六月八日至十四日、六月十五日至二十六日、
    六月二十六日至七月六日等，參以被告於偵查中提出之教師座位表、學員資料表
    等，足徵被告二人於八十七年五、六月間招攬告訴人加盟之前並無「班本部」（
    即東華補習班）招募、訓練、試教、簽約之師資，而是由被告在告訴人等加盟後
    ，始臨時在八十七年六、七月間登報招募師資，並提供每位告訴人少數幾位教師
    充數，被告所言顯屬詐欺。(3)、證人楊嚴森於台灣台中地方法院八十九年易字第
    四一二九號被告鍾育全詐欺中證稱：台出版社的國中參考書一般的補教業者都可
    以購買，學校也可以訂購等語，另於本院九十年度上字第二０一號返還商標使用
    費事件中證稱：「（台朔（碩）的教材是否只有東華補習班的加盟店可以用，還
    是全省的補習班只要跟台朔（碩）加盟或者購買就可以使用？）別的補習班或者
    是學校有需要的話都可以跟台朔（碩）購買）」等語，足證台碩之教材是一般補
    教業者或學校均可訂購之教材，顯非被告於招攬告訴人加盟時所稱提供「班本部
    」（即東華補習班）自編之教材。另新世紀國中英文一、三、五冊雖於封面標示
    「東華」兩字，經查亦非東華補習班自編之教材，且當初提供給告訴人時，並未
    裝訂成冊，僅零星提供，可見此項教材亦為被告於招攬告訴人加盟後臨時找人所
    編訂，並非班本部東華補習班自編之教材。又超優補教事業機構所出版之超優國
    小數學四年級暑假教材一本、超優國小數學四下第一次月考範圍一本，及育林公
    司之國小數學三、四、五年級暑假教材各一本，亦均非班本部東華補習班自編之
    教材，且僅有國小三、四、五年級數學教材，數量上亦明顯不足。尤有甚者，經
    比對超優國小數學四年級暑假教材及育林公司之國小數學四年級教材，兩本教材
    除封面不同外，內容完全相同，足見被告根本就是臨渴掘井，以臨時購買超優數
    學之教材充當其所謂育林公司（此仍非東華補習班班本部）自編之教材。據上事
    實觀之，被告二人確是在沒有東華補習班自編教材之情形下，仍向告訴人謊稱有
    該項教材，而誘使告訴人加盟，所為顯屬詐術。(4)、被告與告訴人甲○○簽訂加
    盟合約時，為誘使甲○○同意簽約加盟，明知台中縣潭秀學區已有東華補習班分
    部，竟仍於加盟合約書加註記載「本契約保留潭秀學區一年不設分部」，答應甲○○可在一年內在潭秀學區開設東華補習班，使甲○○陷於錯誤，同意簽約，嗣
    後甲○○始發現潭秀學區已設立有東華補習班，根本不可能再設立東華補習班。
    又依告訴人甲○○庭呈之試題影本及東華補習班潭子分部廣告宣傳海報及廣告宣
    傳手冊顯示，潭秀學區於甲○○簽約加盟時確設有掛牌「東華補習班潭子分部」
    之升學補習班。被告明知潭秀學區已設有掛牌「東華補習班潭子分部」之升學補
    習班，為誘使告訴人甲○○同意簽約加盟，竟不實承諾「本契約保留潭秀學區一
    年不設分部」，所為亦屬詐欺等語，提起上訴請求將原判決撤銷判。惟查，被告
    所提供加盟補習班之教材及師資是否合於約定，應屬債務有無完全給付問題，如
    前所述，非可執此即認為被告有詐欺意圖；又被告之妻鍾育全因本案另經檢察官
    認有詐欺罪嫌而起公訴，經原審法院以：鍾育全尚乏不法所有之意圖，核與詐欺
    罪之構成要件有間，本件應屬債務有無完全給付之民事糾葛之理由，於九十二年
    九月五日判決無罪（八十九年度易字第四一二九號，現上訴本院九十二年度上易
    字第二０八四號審理中），經本院調閱該案卷證可佐，基上，檢察官之上訴為無
    理由，應予駁回。
據上論斷，應依刑事訴訟法第三百六十八條，判決如主文。
本案經檢察官戊○○到庭執行職務。
中      華      民      國      九十三      年      一    月    二十    日
                                   臺灣高等法院臺中分院刑事第七庭
                                         審判長法　官  江  錫  麟
                                               法　官  黃  日  隆
                                               法  官  謝  說  容
右正本證明與原本無異。
不得上訴。
             書記官  陳　振　海
中      華      民      國　  九十三     年      一      月    二十     日
                                                              　　　　　Ｆ
